臺灣高等法院臺中分院民事判決　96年度上字第148號
上　訴　人　台灣銀行股份有限公司
法定代理人　壬○○
訴訟代理人　甲○○
複　代理人　陳昭全律師
複　代理人　乙○○
被　上訴人　戊○○○○○○○○
被　上訴人　辛○○
　　　　　　　　　　　　號4樓
被　上訴人　己○○（原名曾秋豪）
　　　　　　　　　　　　號
上列當事人間請求清償借款事件，上訴人對於民國96年3月27日
臺灣南投地方法院95年度訴字第359號第一審判決提起上訴，經
，本院於96年7月24日言詞辯論終結，判決如下：
    主  文
原判決關於駁回上訴人對被上訴人辛○○、己○○下列請求之部
分及該部分訴訟費用負擔之裁判均廢棄。
被上訴人辛○○、己○○等二人應連帶給付上訴人新台幣壹佰陸
拾玖萬零貳佰拾元，及自民國九十五年四月二十三日起至清償
日止，按年息百分之四．八六計算之利息。
上訴人其餘上訴駁回。
本判決第二項，於上訴人提供新台幣伍拾陸萬仟肆佰壹拾元，
為被上訴人辛○○、己○○供擔保後，得假執行。
第一、二審訴訟費用由上訴人負擔三分之一，餘由被上訴人辛○
○、己○○連帶負擔。
    事實及理由
一、程序方面：
(一)、被上訴人己○○經合法通知，未於本院言詞辯論到場，核無
    民事訴訟法第386條所列各款情形，茲依上訴人之聲請，由
    其一造辯論而為判決。
(二)、又上訴人於本件訴訟繫屬期間，法定代理人已由李勝彥變更
    為壬○○，其因依民事訴訟法第175條、第176條聲明承受訴
    訟，核屬有據。
(三)、第按「訴狀送達後，原告不得將原訴變更或追加他訴。但有
    下列各款情形之一者，不在此限：…二請求之基礎事實同一
    者。…四因情事變更而以他項聲明代最初之聲明者。」及「
    訴之變更或追加，非經他造同意，不得為之。但第二百五十
    五條第一項第二款至第六款情形，不在此限。民事訴訟法第
    255條第1項及第446條第1項分別定有明文。查上訴人於原審
    係於消費借貸及連帶保證之法律關係提起本件訴訟，嗣於本
    院就被上訴人陳慧瑜部分追加依侵權行為、就其餘被上訴人
    則追加本於本票票據連帶保證人及侵權行為之法律關係而為
    同一之請求，因其前後、訴均係本於訴外人丁○○冒名使用
    被上訴人陳慧瑜貸款之基礎事實而起，其訴訟資料及證據方
    法又具有互通性，其追加應予准許，合先敘明。
二、實體方面：
(一)、上訴人起訴主張：「陳慧瑜」（實為陳慧瑜之妹丁○○所冒
    用）即欣致雜誌社邀同被上訴人辛○○、曾秋豪（已改名己
    ○○）為連帶保證人，於民國（下同）93年11月10日日向上
    訴人借款新台幣（下同）200萬元，分二筆撥貸，分別為140
    萬元及60萬元，約定利率按年息百分之3.275機動計算（目
    前調整為年息百分之4.86），借款期限為1年，即自93年11
    月23起至94年11月23日日止，自撥款後每滿1個月付息1次，
    到期還清本金。借用人復於95年1月23日再與上訴人簽訂增
    補約據，就借款餘欠本金180萬元，變更借款期限為自93年
    11月23起至98年11月23日止，並辦理展延本息攤還期限，就
    借款餘欠本金自95年1月23日起至98年11月23日止，分46期
    ，每一個月為一期，依年金法按月攤還本息。又兩造約定借
    用人倘不依期還本或付息時，除願就遲延還本部分，自遲延
    時起按應繳款日之借款利率計付遲延利息外，並應就遲延還
    本付息部分，本金自到期日起，利息自應付息日起，照應還
    款額，逾期六個月以內者，按應繳款日之借款利率百分之10
    ，逾期六個月以上者，就超過六個月之部分，按應繳款日之
    借款利率百分之20，計付違約金；另借用人不依約繳付本息
    時，上訴人得不經催告逕行終止契約，本借款視為全部到期
    ，追償全部借款本息、遲延利息及違約金，利率改按本借款
    利率加年率百分之一固定計算。詎上訴人陳慧瑜自95年4月2
    2日起，即未依約清償，計尚欠本金169萬零230元，上訴人
    依約得主張債務人喪失期限利益，全部借款視為到期，惟爾
    後雖經多次催討，均未獲置理，而被上人辛○○及曾秋豪2
    人係本借款之連帶保證人，依借據第13條約定，對於借用人
    不履行之債務應負連帶清償之責。爰提起本訴，請求判決：
    (1)被上訴人等應連帶給付上訴人169萬零230元，及自95年4
    月23日起至清償日止，按年息百分之4.86計算之利息，暨自
    95年5月24日起至清償日止，其逾期在六個月以內者，按上
    開利率百分之10，逾期在六個月以上者，就超過部分，按上
    開利率百分之20計算違約金。(2)訴訟費用由被上訴人連帶負
    擔。
(二)、對被上訴人於原審抗辯之陳述：
    依常理判斷，應是被上訴人陳慧瑜將自己之身分證交由丁○
    ○持向上訴人借貸系爭款項，二人有共謀之故意，否則被上
    訴人陳慧瑜早應出面澄清。又系爭借款為上訴人與被上訴人
    告陳慧瑜間之續約案，在系爭借款之前（92年11月28日至93
    年11月28日）已有消費借貸往來，被上訴人辛○○亦即為連
    帶保證人之一，因期限屆滿，再辦理系爭借款續約案，另行
    簽訂新借據，期限自93年11月23日至94年11月23日止，在本
    票及授權書上均可明顯看出借款人為欣致雜誌社陳慧瑜，被
    上訴人辛○○辯稱保證對象非欣致雜誌社陳慧瑜，實為推卸
    保證責任之詞，不足採信。兩造間借貸往來多年，被上訴人
    辛○○又數次共同赴上訴人處辦理對保手續，其否認保證對
    象為欣致雜誌社陳慧瑜，亦難自圓其說，況被上訴人辛○○
    確實於系爭放款借據及增補約據上簽名作保，其擔任本案系
    爭借款之連帶保證人之意思表示已十分明確，並無疑義。
三、被上訴人等則辯以：
  (一)被上訴人陳慧瑜部分：
    被上訴人陳慧瑜常年旅居國外，未曾設立欣致雜誌社，亦未
    簽寫或授權他人簽寫借據，近日返國突接獲法院文書，始查
    知訴外人丁○○（即被上訴人之妹妹）未得伊同意，冒用伊
    名義，設立欣致雜誌社、簽發本票、借據，伊已向檢察官提
    出偽造有價證券及偽造文書之告訴，上訴人起訴主張系爭借
    款係被上訴人陳慧瑜所借貸與事實不符，請求駁回上訴人於
    原審之請求。
  (二)被上訴人辛○○部分：
    被上訴人辛○○係與陳慧瑜之妹妹丁○○熟識，於93年10月
    間，丁○○與其夫許世文向伊誑稱，其等經營托兒所及兒童
    美語補習班，並為欣致雜誌社負責人，需資金週轉，擬向上
    訴人辦理貸款，並提供自有房產供上訴人設定抵押。未久，
    丁○○、許世文即帶被上訴人辛○○與銀行對保人員見面，
    被上訴人基於朋友情誼，且因許世文夫妻指稱要以其所有不
    動產供抵押，遂同意擔任連帶保證人。詎料於95年5月間，
    被告接獲上訴人函示：貸款人未依約清償，要求負連帶清償
    責任，始發現當初貸款人係與被上訴人並不熟識之丁○○之
    姊姊即陳慧瑜，始知許世文、丁○○夫妻偽造陳慧瑜名義簽
    署於借貸契約書。查本案之爭議，始於被上訴人辛○○受訴
    外人許世文、丁○○夫妻所欺瞞，且陳慧瑜己就本案借貸、
    對保之瑕疵，控告其親妹妹丁○○涉嫌偽造有價證券，本案
    既肇因於上訴人於放款時之對保不確實，被上訴人自無須負
    連帶保證之責等語。
  (三)被上訴人己○○部分：
    伊係與訴外人許世文認識，基於朋友情誼，答應為許世文之
    妻丁○○擔任借貸之連帶保證人，簽寫借據時，係許世文、
    丁○○在場，被上訴人陳慧瑜並不在場，係由丁○○在借據
    上簽名，被上訴人以為是丁○○要借款，亦是要擔任丁○○
    之連帶保證人，不知借據上借款人為何會變成陳慧瑜，上訴
    人應先要求借款人清償等語。
四、原審斟酌兩造之攻擊防禦後，認被上訴人陳慧瑜本人既未與
    上訴人簽約，與上訴人間即無借貸契約之存在，故不負清償
    借款之責任。至被上訴人辛○○、己○○雖確有在放款借據
    、增補約據之連帶保證人欄簽章，但上訴人與被上訴人陳慧
    瑜間之借貸契約既不存在，則被上訴人辛○○、己○○為上
    開借貸所為之保證債務亦無從發生，其2人對上訴人即無須
    負連帶保證人之責任，據此駁回上訴人於原審之請求。上訴
    人對於原判決結果不服，提起上訴人並聲明求為：(一)被上訴
    人等三人應連帶給付上訴人169萬零230元，及自95年4月23
    日起至清償日止，按年息百分之4.86計算之利息，暨自95年
    5月24日起至清償日止，其逾期在六個月以內者，按上開利
    率百分之10，逾期在六個月以上者，就超過部分，按上開利
    率百分之20計算之違約金。(二)願供擔保，請准予宣告假執行
    。(三)第一、二審訴訟費用，均由被上訴人等三人負擔；被上
    訴人則答辯聲明：駁回上訴。第二審訴訟費用由上訴人負擔
    。
五、兩造於本院補充之陳述：
(一)、上訴人方面：
  1.按消費借貸及保證均為諾成契約，非要式契約，並不以訂立
    書面為必要。經查向上訴人辦理系爭借款暨取得上訴人所撥
    付款項之人，既均為丁○○，則事實上與上訴人成立消費借
    貸關係者，亦應為丁○○本人，始符實際。雖丁○○於放款
    借據、增補約據及本票（含授權書）上偽簽被上訴人「欣致
    雜誌社即陳慧瑜」之姓名，惟應仍無礙於丁○○與上訴人間
    成立消費借貸之實，再參以被上訴人辛○○及己○○二人，
    於原審均稱確有為被上訴人丁○○擔任系爭借款連帶保證人
    之真意（原審卷第43及72頁參照），於鈞院96年6月7日庭訊
    時復稱「（被上訴人辛○○）我是擔任丁○○的連帶保證人
    」「（被上訴人己○○）我是丁○○的連帶保證人」等語（
    鈞院卷第48頁背面參照）。渠等二人又於放款借據、增補約
    據及本票（含授權書）上簽名、用印，自應擔負丁○○借款
    之連帶保證責任。
  2.復按「票據之偽造或票據上簽名之偽造，不影響於真正簽名
    之效力。」乃票據法第15條規定之明文。查被上訴人等向上
    訴人借貸系爭借款時，除放款借據外，亦另簽發如上證一所
    示本票予上訴人，作為擔保還款之用（上證一，原審卷第54
    頁參照）。則依票據法第15條之規定，縱上開本票上發票人
    欄位「欣致雜誌社即陳慧瑜」之簽名及印章果為丁○○所偽
    造，惟因該本票連帶保證人欄位上「辛○○」及「曾秋豪」
    二人之簽名及印章，確為被上訴人辛○○及己○○二人所親
    為，故依法，渠等二人亦應依本票上所載文義對上訴人負責
    。依票據法第124條準用同法第61條「保證人與被保證人，
    負同一責任。被保證人之債務，縱為無效，保證人仍負擔其
    義務。但被保證人之債務，因方式之欠缺，而為無效者，不
    在此限。」、第62條「二人以上為保證時，均應連帶負責。
    」之規定，對保證人行使對發票人之付款請求權及追索權，
    請求渠等二人連帶給付如上訴聲明第二項所示款項之責【註
    ：依票據法第124條準用同法第97條規定，上訴人原得請求
    被上訴人辛○○及己○○二人連帶給付票面金額新台幣（下
    同）200萬元及自93年11月10日起至清償日止，依年利六釐
    計算之利息。惟因借款人僅尚積欠如上訴聲明第二項所示金
    額，故上訴人乃僅請求如上訴聲明第二項所示之款項，特此
    說明。】。
  3.再依常理判斷，本案應係被上訴人陳慧瑜將自己之身分證件
    交由丁○○持向上訴人借貸系爭款項，故渠等二人應有共謀
    之故意，否則被上訴人陳慧瑜早應出面澄清。又被上訴人辛
    ○○及己○○二人於原審時均聲稱與「丁○○熟識」（原審
    卷第43及72頁參照），渠等二人復又於上開各項約據上簽名
    、用印。參以上訴人對保人員丙○○及庚○○於鈞院96年7
    月9日庭訊時，對於上訴人複代理人所為「對保先後次續為
    何？」之詢問，分別答稱「（證人丙○○）我們先核對借款
    人，金額與名字先由借款人自己填載，再來核對連帶保證人
    ，由連帶保證人來填寫他們姓名。」（鈞院卷第85頁參照）
    、「（證人庚○○）有的，他們本人都有到，當時是由借款
    人先簽名還有寫明貸款金額，再來由連帶保證人核對身份證
    、簽名。」（鈞院卷第86頁參照）」，故渠等二人辯稱不知
    借據上借款人為何會變成陳慧瑜云云，實為推卸之詞，而顯
    不足採信，是渠等二人及丁○○亦應有共謀之故意甚明。準
    此，上訴人自得再追加侵權行為損害賠償請求權，並援引依
    民法第184條及第185條之規定，請求被上訴人等三人連帶賠
    償上訴人上訴聲明第二項所示金額之損害。
  4.另關於被上訴人辛○○抗辯銀行沒有核對丁○○冒用陳慧瑜
    身分證亦有過失云云，但因被上訴人辛○○及己○○二人確
    有為丁○○擔任連帶保證人之真意，故雖丁○○偽簽被上訴
    人「欣致雜誌社即陳慧瑜」之姓名，惟仍與渠等二人應負之
    連帶保證責任無關，又因本票為無因證券及文義證券，故縱
    上開本票上發票人欄位「欣致雜誌社即陳慧瑜」之簽名及印
    章果為丁○○所偽造，惟因該本票連帶保證人欄位上「辛○
    ○」及「曾秋豪」二人之簽名及印章，確為被上訴人辛○○
    及己○○二人所親為，故依法，渠等二人亦應依本票上所載
    文義對上訴人負責，而無過失相抵之問題。
(二)、被上訴人陳慧瑜則補充抗辯：上訴人單憑身分證即予核貸，
    應自負其責，且其長年在國外從事一貫道之宗教服務，並無
    貸款之必要，亦未持有他國之護照，不可能與丁○○共同侵
    權行為。至被上訴人辛○○則抗辯：本票上之簽名雖屬真正
    ，但伊不知寫的是什麼，上訴人核對不實，不知丁○○冒貸
    ，應負過失相抵之責，被上訴人己○○亦稱：伊是擔任丁○
    ○之連帶保證人，伊係被丁○○騙了。
六、兩造不爭執之事實如下：
(一)、丁○○以「戊○○○○○○○○」之名，於92年年11月28日
    日邀同被上訴人辛○○、己○○為連帶保證人，向上訴借款
    200萬元，嗣於93年11月10日再延長借款期，自93年11月23
    日起94年11月23日止，復於95年1月23日再與上訴人簽訂增
    補約據，就借款餘欠本金180萬元，變更借款期限自93年11
    月23起延至98年11月23日止，並辦理延展本息攤還期限，就
    借款餘欠本金自95年1月23日起至98年11月23日止，分46期
    ，每一個月為一期，依年金法按月攤還本息。又兩造約定借
    用人倘不依期還本或付息時，除願就遲延還本部分，自遲延
    時起按應繳款日之借款利率計付遲延利息外，並應就遲延還
    本付息部分，本金自到期日起，利息自應付息日起，照應還
    款額，逾期六個月以內者，按應繳款日之借款利率百分之10
    ，逾期六個月以上者，就超過六個月之部分，按應繳款日之
    借款利率百分之20，計付違約金；另借用人不依約繳付本息
    時，上訴人得不經催告逕行終止契約，本借款視為全部到期
    ，追償全部借款本息、遲延利息及違約金，利率改按本借款
    利率加年率百分之固定計算。
(二)、系爭借款自95年4月22日起，即未依約清償本息，計尚欠本
    金169萬零230元，已喪失期限之利益。
(三)、被上訴人辛○○及曾秋豪於92年11月28日、93年11月10日及
    95年1月23日之放款借款、授權書及增補約據，均任連帶保
    證人。
(四)、被上訴人陳慧瑜於上開92年11月28日、93年11月10日及95年
    1月23日之借款日均在國外（參原審依職權查詢之法務部入
    出境資訊連結作業資料一份，見原審卷68-69頁）。
(五)、以上不爭執之事實，並有系爭放款借持、授權書增補約據、
    本票及被上訴人入出境資料55、58-65頁、為憑（原審卷第
    26-28頁、53-56頁、第59頁、本院卷第55、58-65頁）；堪
    信為真正並採為本院判決之基礎。
七、本件爭點：被上訴人陳慧瑜是否同意丁○○以其名義借款，
    陳慧瑜是否知情或為共同侵權行為人？被上訴人辛○○、己
    ○○係為擔保丁○○之借款債務而任連帶保證人，丁○○若
    未經同意而冒用陳慧瑜之名義而為之，被上訴人辛○○、己
    ○○2人是否仍須就系爭借款負連帶保證之責或負票據責任
    ？
八、法院之判斷：
(一)、被上訴人陳慧諭部分：
    按上訴人主張被上訴人陳慧諭應負給付或賠償之責，無非係
    以被上訴人陳慧諭為借款人或與丁○○為共同侵權行為人為
    其依據，惟查，在系爭借款之放款借據、增補約據借款人欄
    簽寫「陳慧瑜」姓名者，並非被上訴人陳慧瑜本人，而係被
    告陳慧瑜之妹妹丁○○一節，除據被上訴人辛○○、己○○
    一致陳明在卷外，另證人即任職原告公司擔任襄理職務之丙
    ○○亦於原審結證稱：系爭借款被上訴人辛○○、曾秋豪部
    分係親自去辦理，法庭上之被上訴人陳慧瑜則沒有，當時是
    有一位長的很像法庭上被上訴人陳慧瑜的女生，拿著被上訴
    人陳慧瑜身分證原本，向我們辦理貸款，並簽借據、增補約
    據，到我們銀行接洽的女生與被上訴人陳慧瑜，兩人的長相
    、五官都很像，但與我們銀行接洽的人比較年輕、漂亮等語
    （原審96年3月6日言詞辯論參照）；其於本院亦證實於對保
    時並未見到庭上之被上訴人；另92及93年負責前揭借款對保
    工作之經辦員庚○○亦於本院到庭證實：被上訴人陳慧瑜本
    人與借款之丁○○外型、裝扮、講話不太一樣等語無訛（本
    院卷第86頁）；核與被上訴人辛○○、己○○所述情形相符
    ，可見當時前去借款之人，並非被上訴人陳慧瑜，而係其妹
    丁○○。
(二)、又查：被上訴人陳慧瑜並未持有外國護照，且其本身係服務
    於台中一貫道天慈佛院，故經常在國外從事各項道務，已據
    其提出天慈佛院證明書一紙為憑（本院卷第91頁）；參以上
    訴人所提出之各放款借據、增補約據所載，簽寫之時間各為
    92年11月28日、93年11月10日及95年1月23日，當時被上訴
    人陳慧瑜人不均在國內，可見借據上有關「陳慧瑜」之簽名
    並非真正，且上訴人陳慧瑜既長年服務宗教為職志，並無經
    商之意，衡情自無為丁○○經營之補習班，向上訴人辦理貸
    款之必要，若謂被上訴人確有授權或與其妹丁○○共謀借款
    ，則按理陳慧瑜應會出具授書並明定借貸之額度或上限，或
    與丁○○共同出名為之，又豈有未見丁○○共同具名，亦未
    見丁○○未出具授權書，而任由丁○○率行決定借款之金額
    ，甚至連連帶保證人亦不知丁○○係冒名借貸之理？！況被
    上訴人陳慧瑜又一再否認有授權或同意丁○○以其名義借款
    ，並否認曾在南投經營補教及設立欣致雜誌社，被上訴人陳
    慧瑜更針對丁○○擅以其名義申設欣致雜誌社及冒用其名向
    各銀行冒貸之行為，提出刑事告訴及提起確認本票債權不存
    在之訴，此亦據其提出台北地方法院95年北簡字第43396號
    確認本票債權不存事件宣示判決筆錄、判決確定證明書及刑
    事告訴狀影本為憑（見原審卷第60-61頁、65-66頁），是由
    本件借款，陳慧瑜本人於借貸時，均在國外，且連帶保證人
    辛○○、己○○2人原均係基於為丁○○擔保之意，而與丁
    ○○一同前去對保，但實際上丁○○竟蓄意不具名，反持被
    上訴人陳慧瑜之身分證偽簽其名，益證本件應係丁○○利用
    被上訴人陳慧瑜不在家之機會，擅自取用陳慧瑜身分證供己
    冒貸之用，否則其豈有刻意隱瞞自己真實身分而並偽簽陳慧
    瑜名義以為貸款之必要。此外，又無證據證明被上訴人有何
    授權丁○○為借貸或交付身分證予丁○○之行為，上訴人空
    言本案應係陳慧瑜將自己身分交由丁○○持向上訴人借貸系
    爭款項云云，核屬推論之詞，尚無可採。被上訴人陳慧瑜辯
    稱，其未向上訴人貸借系爭款項，堪信為真正。
(三)、承上，本件被上訴人陳慧瑜既未與上訴人簽約，自無向上訴
    人為借貸之意思表示，與上訴人間亦無借貸契約之存在，故
    不負清償借款之責任。至於上訴人指稱被上訴人陳慧瑜係共
    同侵權行為一節，亦乏實證，遍查卷內事證資料亦無從證明
    被上訴人陳慧瑜就系爭借款，有何參與或與丁○○有何合意
    或行為之分擔，上訴人依消費借貸及侵權行為之法律關係請
    求被上訴人陳慧瑜與其餘被上訴人共負連帶給付責任，洵屬
    無據，礙難准許。
(四)、被上訴人辛○○、己○○部分：
    按票據法第5條明定：「在票據上簽名者，即應依票上所載
    文義負責」，且在本票上簽名、應負票據責任，此為一般人
    所明知，觀之系爭票據上，其上端又已印有「本票」之字樣
    ，其內容復有付款地及本本票免除作成拒絕證書之記載，依
    其書面之外觀形式，一般人一望即可知係票據，被上訴人辛
    ○○就此亦無從推為不知，乃空言不知所簽者是本票，自無
    可採。第查：「票據之偽造或票據上簽名之偽造，不影響真
    正簽名之效力」票據法第15條亦定有明文，且本票為無因證
    券及文義證券，票據法第第61條及第62條就票據之保證又分
    別明定「票據之偽造或票據上簽名之偽造，不影響於真正簽
    名之效力。」、「保證人與被保證人，負同一責任。被保證
    人之債務縱為無效，保證人仍負擔其義務。但被保證人之債
    務，因方式之欠缺，而為無效者，不在此限。」及「二人以
    上為保證時，均應連帶負責。」前項規定對本票亦準用之（
    參票據法第124條），是縱上開本票上發票人欄位「欣致雜
    誌社即陳慧瑜」及「連帶保證人陳慧瑜」之簽名及印章果為
    丁○○所偽造，因該本票連帶保證人欄位上「辛○○」及「
    曾秋豪」二人之簽名及印章，確為被上訴人辛○○及己○○
    二人所親為，基於票據獨立性原則，渠等二人自應依本票上
    所載文義對上訴人負責（上證一參照），而無過失相抵之問
    題。從而，上訴人依據票據連帶保證之法律關係，請求被上
    訴人連帶給付尚欠之借款及自95年4月23日起按約定利率即
    年息百分之4.86計算之利息（按本票係記載自發票日起算，
    法定利率為百分之6），洵屬正當，應予准許。至於違約金
    之部分，因本票上並無此部分之約定，基於票據之文義性，
    上訴人此部分之請求即無從准許。
(五)、至就前開駁回之違約金部分，雖上訴人又本於消費借貸之連
    帶保證之法律關係，而為同一之請求，然消費借貸及保證固
    屬諾成契約，並非要式契約，且不以訂立書面為必要，惟本
    件丁○○係持被上訴人陳慧瑜之身分證持以辦理貸款，上訴
    人並依據其所提供之陳慧瑜即欣誌雜誌社之營利事業證作為
    徵信之對象，可見上訴人係對身分證及營利事業登記證所代
    表之「陳慧瑜」及欣致雜誌社，作為徵信、審查及決定是否
    貸款之對象，至於丁○○係何人，其資力如何均不在上訴人
    考慮範圍之內，被上訴人辛○○、己○○2人又係出於為丁
    ○○擔保債務之意，而於連帶保證人一欄簽名蓋章，自始即
    無為陳慧瑜擔保借款之認識及目的，是在本件上訴人與被上
    訴人陳慧瑜無借貸合意之情況下，主債務即不存在，被上訴
    人辛○○、己○○2人對以「陳慧瑜」為借貸對象之連帶保
    證債務，亦無從發生，其2人對上訴人自無須負連帶保證人
    之責任。此外，上訴人雖又本於侵權行為而為同一之請求，
    然損害賠償係以填補損害為目的，不具違約之懲罰性質，違
    約金復係當事人之契約約定而發生，上訴人亦不得據此請求
    違約金之損害賠償，不待贅言。
(六)、綜上，本件被上訴人陳慧瑜既無向上訴人借款之意思表示，
    而係遭人冒貸，與上訴人間並無借貸意思表示之合致，自不
    生消費借貸之法律關係，此外又無證據顯示其與丁○○間有
    何共同冒貸之不法意圖及侵權行為，上訴人本於消費借據及
    侵權行為請求被上訴人陳慧諭就系爭借款餘額負連帶給付或
    賠償之責，自屬無據，其此部分上訴為無理由，至其餘被上
    訴人之部分，因被上訴人辛○○、己○○確在本票上簽名，
    自應票據連帶保證之責，上訴人因之請求被上訴人辛○○、
    己○○等二人應連帶給付上訴人169萬零230元及自95年4月
    23日起至清償日止，按年息百分之4.86計算之利息，核屬有
    據，又上訴人就本息部分基於票據關係之請求既屬有理由，
    本院即無就侵權行為及消費借貸之連帶保證關係為審酌之必
    要，併此敘明。原審就被上訴人辛○○、己○○之部分，因
    未及審酌票據之請求權而駁回上訴人就其2人之請求，容有
    未洽，上訴意旨求予將原判決此部分予以廢棄改判，核屬有
    理由，爰將原判決此部分予以廢棄，並判決如主文第二項所
    示並就上訴人勝訴部分諭知假執行之供擔保金額，至於違約
    金部分，上訴人之請求為無理由，業如前述，原審就此部分
    駁回上訴人於原審之請求，所持理由與本院雖有不同，但結
    論並無二致，仍應認其上訴為無理由，併予駁回之。
九、據上論結，本件上訴一部有理由，一部無理由，依民事訴訟
    法第463條、第385條第1項前段、第449條第1項、第450條、
    第79條、第85條第2項，判決如主文。
中　　華　　民　　國　　96　　年　　8 　　月　　7 　　日
                  民事第二庭    審判長法　官  童有德
                                      法　官  翁芳靜
                                      法　官  謝說容
以上正本係照原本作成。
如對本判決上訴，須於收受判決送達後20日內向本院提出上訴書
狀，其未表明上訴理由者，應於提出上訴後20日內向本院提出上
訴理由書（須按他造人數附具繕本）。
上訴時應提出委任律師為訴訟代理人之委任狀。具有民事訴訟法
第466條之1第1項但書或第2項之情形為訴訟代理人者，另應附具
律師及格證書及釋明委任人與受任人有該條項所定關係之釋明文
書影本。
                                      書記官  蘇昭文
中　　華　　民　　國　　96　　年　　8 　　月　　7 　　日
                                                      Ｍ
